臺灣高等法院臺南分院刑事判決　　　　100年度上易字第338號
上　訴　人　臺灣雲林地方法院檢察署檢察官
被　　　告　沈見男
上列上訴人因被告詐欺案件，不服臺灣雲林地方法院99年度簡上
字第87號中華民國100年 5月3日第一審判決（聲請簡易判決處刑
書案號：臺灣雲林地方法院檢察署99年度偵字第3875號，經臺灣
雲林地方法院斗六簡易庭99年度六簡字第 288號簡易判決後，被
告提起上訴，由原審法院管轄第二審之合議庭認不得以簡易判決
處刑，改依通常程序審理，並自為第一審判決），提起上訴，本
院判決如下：
    主  文
上訴駁回。
    理  由
一、本件聲請簡易判決處刑意旨係以：被告沈見男、沈俊明及沈
    建隆（經檢察官為不起訴處分確定）雖均明知一般人無故使
    用他人金融帳戶之行徑，常與財產犯罪之需要密切相關，且
    取得他人存摺之目的，在於方便取得贓款及掩飾犯行不易遭
    人追查，竟基於縱若有人持以犯罪亦無違反其本意之幫助他
    人犯罪之不確定故意，由沈建隆於民國（下同）99年 1月12
    日中午過後某時許，至雲林縣斗南鎮新崙里港墘 9號沈見男
    住處，向沈見男表示需商借金融帳戶，沈見男即偕同沈建隆
    於同日13、14時許，至雲林縣斗南鎮「耀升遊藝場」，以 1
    日新臺幣（下同）3,000 元之對價，向沈俊明租得其所有中
    華郵政股份有限公司斗南郵局帳號00000000000000號帳戶（
    下稱斗南郵局帳戶）之提款卡及密碼。沈建隆繼於翌（13）
    日12時許，在斗六火車站，將本件帳戶之提款卡及密碼提供
    予真實姓名年籍不詳自稱「陳浩天」之詐欺集團成員使用。
    嗣該詐欺集團之成員共同意圖為自己不法之所有，由某姓名
    年籍不詳之女性成員先於99年1月8日20時48分許，撥打電話
    與楊濬鴻聯絡，佯稱：楊濬鴻之前在網路上購買衣服，因收
    貨時簽錯，致變成分期付款，要求楊濬鴻辦理取消云云，致
    楊濬鴻信以為真並陷於錯誤，於同年月14日23時24分許，至
    設於臺中市西屯區○○○路○段9 號之華南商業銀行，利用
    自動櫃員機匯款11,993元入上開帳戶後，旋遭提領一空。因
    認被告沈見男係涉犯刑法第30條、第339條第1項之幫助詐欺
    取財罪嫌等語。
二、按案件曾經判決確定者，應諭知免訴之判決，刑事訴訟法第
    302 條第1 款定有明文。又訴訟上所謂一事不再理之原則，
    關於實質上一罪或裁判上一罪，均有其適用（最高法院60年
    台非字第77號判例、最高法院49年台非字第20號判例意旨參
    照）。
三、經查，本件被告沈見男前於99年 1月12日上午，由沈建隆向
    沈見男表示欲租借帳戶使用，然沈見男不願提供自己之帳戶
    ，乃於同日上午10時許，另撥打電話向沈高廷表示沈建隆欲
    以3, 000元租借帳戶，經沈高廷應允後，沈見男及沈高廷乃
    於同日中午12時許，偕同至雲林縣斗南鎮○○路56巷48號之
    沈建隆住處附近，將沈高廷所有之京城商業銀行斗南分行帳
    號000-000000000000號帳戶（下稱京城銀行帳戶）之提款卡
    及密碼交給沈建隆。沈建隆繼於翌日中午12時許，在雲林縣
    斗六火車站，將上開提款卡及密碼提供給真實姓名年籍不詳
    自稱「陳浩天」之詐欺集團成員使用。嗣某位姓名年籍不詳
    之詐欺集團成員意圖為自己不法之所有，先後於：(一)同年月
    14日某時許，先撥打電話給陳滿足佯稱：係伊友人，且請伊
    撥打電話與另位需要用錢之友人聯絡云云，致陳滿足信以為
    真，且於依指示撥打電話聯絡後，誤以為確係友人向伊借款
    ，乃於當日下午1時29 分許，利用國泰世華商業銀行之網路
    銀行「MYATM」轉帳25,000元至本件帳戶內。(二)同年月14 日
    上午11時許，撥打電話給邱玉琴佯稱：係伊友人「黃佩琳」
    ，欲商借20,000元云云，致邱玉琴信以為真並陷於錯誤，乃
    於當日下午2時8分許，至嘉義縣義竹鄉之義竹郵局，利用自
    動櫃員機轉帳20,000元至本件帳戶內。(三)同年月14 日下午1
    時許，撥打電話給林翠馨佯稱：係伊友人「阿香」，因丈夫
    生病住院，欲商借款項繳交醫院費用云云，致林翠馨信以為
    真並陷於錯誤，乃於當日下午2時24 分許，至臺北縣新莊市
    ○○路69之6號之統一超商，利用自動櫃員機轉帳30,000 元
    至本件帳戶內。且上開轉帳款項，皆旋遭提領一空，所涉幫
    助犯刑法第339條第1項之幫助詐欺取財罪嫌，業經臺灣雲地
    方法院檢察署檢察官以99年度偵字第1303號聲請簡易判決處
    刑，並經臺灣雲林地方法院於99年8月9日以99年度六簡字第
    165 號判處拘役五十日確定在案，有該判決書及臺灣高等法
    院被告前案紀錄表在卷可憑，並經本院調取臺灣雲林地方法
    院99年度六簡字第165 號卷宗核閱無訛，堪認上開事實為真
    正。
四、檢察官上訴意旨雖以：另案被告沈建隆係於99年 1月12日上
    午某時向被告商借帳戶使用，被告基於幫助犯意，介紹另案
    被告沈高廷於同日中午12時許提供京城商業銀行斗南分行帳
    戶予另案被告沈建隆使用，該次被告所為幫助行為及目的已
    經完成甚明。嗣另案被告沈建隆在取得另案被告沈高廷上開
    帳戶後，因接獲某詐騙集團成員「陳浩天」來電表示要2 本
    帳戶，另案被告沈建隆始於同日中午過後某時，再向被告表
    示又要借用金融帳戶，被告此時本可拒絕再為幫助犯行，卻
    基於另一幫助犯意，於同日13、14時許，介紹另案被告沈俊
    明出借郵局帳戶予另案被告沈建隆使用。綜上，被告顯係基
    於不同之幫助詐欺之不確定故意，為上開二次幫助詐欺行為
    ，實難憑藉被告係於同日介紹二人出借金融帳戶予另案被告
    沈建隆使用，即遽認被告係基於單一或概括犯意。至另案被
    告沈建隆是否係同時將上揭二帳戶交予「陳浩天」一節，應
    僅能作為另案被告沈建隆幫助行為次數之判準，要與被告之
    幫助行為係基於同一犯意或另行起意無關等語。惟查：
  (一)按數行為於同時同地或密切接近之時地實施，侵害同一之法
    益，各行為之獨立性極為薄弱，依一般社會健全觀念，在時
    間差距上，難以強行分開，在刑法評價上，以視為數個舉動
    之接續施行，合為包括之一行為予以評價，較為合理，即透
    過對於同一法益之同種類侵害行為繼續不間斷之實行，業已
    稀釋個別行為之獨立性，致使刑法評價時將之視為單一、整
    體之犯罪行為，而應論以接續犯（最高法院86年臺上字第32
    95號判例意旨參照）。
  (二)訊據被告沈見男固坦白承認介紹沈建隆分別向沈高廷和沈俊
    明借帳戶而提供予詐騙集團行騙使用之事實，惟辯稱：99年
    1 月12日早上10時左右沈建隆來我家找我說要借我帳戶，我
    說我要辦貧戶不能借他，沈建隆就叫我向朋友或同事借，借
    越多越好，我說我沒有什麼朋友，沈建隆才說去耀升遊藝場
    的那兩個人，一個吃檳榔吃很兇（沈俊明）、一個禿頭（沈
    高廷），我只知道沈高廷的電話，不知道沈俊明的電話，所
    以沈建隆向我要沈高廷的電話，後來沈建隆就自己打電話給
    他，沈俊明的部分，則是當天中午12時45分左右我在耀升遊
    藝場，遇到沈俊明才跟他講，看他要不要，後來我回家時遇
    到沈建隆，沈建隆叫我帶他去找沈俊明，才向沈俊明借到帳
    戶。因此，本案上開沈俊明之斗南郵局帳戶與前開已確定案
    件沈高廷之京城銀行帳戶屬於同一案件等語。
  (三)又查，另案被告沈建隆於99年3月26 日偵查中供稱：我原本
    以1天3,000元，要向被告沈見男借帳戶，因被告沈見男不借
    我，被告沈見男就介紹沈高廷的帳戶借給我；我在 99年1月
    13日近中午12時左右，在斗六火車站交給「陳浩天」等語（
    見偵字第1303號卷第4頁背面）；於99年9月24日偵查中供稱
    ：99年1月12 日取得沈高廷帳戶後，「陳浩天」又打電話給
    我說他要二本帳戶，我再去被告沈見男之住處拜託被告沈見
    男，大概下午1、2點左右，被告沈見男就帶我去斗南鎮耀升
    遊藝場找沈俊明借帳戶，以1天3,000元跟沈俊明借帳戶，如
    果不是沈見男居中介紹，我不會去找沈俊明借得斗南郵局帳
    戶之提款卡及密碼；沈俊明的郵局帳戶提款卡及密碼與沈高
    廷的京城銀行提款卡及密碼是同一時、地交給「陳浩天」等
    語（見偵字第3875號卷第19頁至第21頁）；另案被告沈高廷
    於99年3月26日偵查中供稱：沈建隆我原本不認識，在99年1
    月12日沈見男打電話給我，後來沈建隆又打電話給我說要跟
    沈見男借，但是沈見男說他自己不能借，就問我可否可以借
    ，並說會給我3,000元，我在同日中午12 點左右，在斗南鎮
    沈建隆住處附近交付提款卡、密碼給沈建隆等語（見偵字第
    1303號卷第4頁）；另案被告沈俊明於99年9月24日偵查中供
    稱：我記得當天2 點左右，被告沈見男與沈建隆一起到斗南
    鎮的躍升遊藝場，沈建隆跟我說他本來要跟沈見男借帳戶，
    但沈見男說他的帳戶要申請低收入或貧民戶，帳戶裡不能有
    金錢匯入，所以借1天要給我3,000元，我將斗南郵局帳戶之
    提款卡及密碼交給沈建隆等語（見偵字第3875號卷第19頁至
    第21頁）。
  (四)經互核上開被告沈見男、另案被告沈建隆、沈高廷及沈俊明
    之供述內容相互觀之，足認另案被告沈建隆於 99年1月12日
    中午10時許，先在被告住處，向被告借帳戶，因被告要辦貧
    戶補助，無法借他，沈建隆遂要求被告向朋友借帳戶，所以
    ，經由被告介紹沈建隆分別向沈高廷和沈俊明借帳戶，先於
    當日中午12時許，在其住處取得沈高廷之京城銀行帳戶提款
    卡及密碼，嗣在於同日中午1、2時許，亦經由被告之介紹至
    雲林縣斗南鎮「耀升遊藝場」，取得沈俊明之斗南郵局帳戶
    提款卡及密碼，嗣另案被告沈建隆於 99年1月13日12時許，
    在斗六火車站，將沈高廷之京城銀行帳戶提款卡及密碼、沈
    俊明之斗南郵局帳戶提款卡及密碼提供予「陳浩天」之詐欺
    集團成員使用等情，應屬事實而足堪認定。
  (五)此外，另案被告沈建隆與被告沈見男、沈俊明涉犯本案詐欺
    罪嫌，亦經臺灣雲林地方法院檢察署檢察官偵查結果，認與
    其另案借用沈高廷之帳戶提供予詐騙集團使用一案（經臺灣
    雲林地方法院以99年度六簡字第 165號認另案被告沈建隆係
    犯幫助詐欺罪，處有期徒刑三月確定在案）係屬且一案件，
    有為不起訴處分確定，有不起訴處分書附卷可稽（本院卷第
    16頁），益徵被告介紹另案被告沈建隆分別向沈高廷和沈俊
    明借帳戶之行為，在刑法評價上，應視為數個舉動之接續施
    行，包括評價予一行為。是檢察官就被告沈見男與另案被告
    沈建隆涉犯同一犯罪行為，分別為起訴及不起訴處分，而為
    不同之法律評價與認定，於法顯有未當。
  (六)綜合上開證據之調查結果，被告沈見男因另案被告沈建隆之
    要求，而介紹沈建隆分別向沈高廷和沈俊明借帳戶，雖另案
    被告沈建隆先後於99年 1月12日中午12時許、同日中午1、2
    時許，分別向沈高廷取得京城銀行帳戶提款卡及密碼及向沈
    俊明取得斗南郵局帳戶提款卡及密碼，嗣另案被告沈建隆於
    99年 1月13日12時許，在斗六火車站，將沈高廷所有之京城
    銀行帳戶之提款卡及密碼、沈俊明斗南郵局帳戶之提款卡及
    密碼提供予「陳浩天」之詐欺集團成員使用，由此足見被告
    沈見男顯係基於介紹另案被告沈建隆取得上開帳戶之目的，
    以幫助同一詐欺集團成員之幫助犯意，在密切接近之時、地
    所為，各行為之獨立性極為薄弱，依一般社會健全觀念，在
    時間差距上，難以強行分開，在刑法評價上，以視為數個舉
    動之接續施行，合為包括之一行為予以評價，較為合理，係
    屬接續犯，應論以一幫助詐欺取財罪。
  (七)揆諸前揭法條及判例意旨，本件聲請簡易判決處刑意旨所起
    訴被告涉犯幫助詐欺取財之犯行，既與業經判決確定之另案
    幫助詐欺案件（臺灣雲林地方法院 99年度六簡第165號），
    係屬接續犯之實質上一罪關係，則縱該詐騙集團分持上開不
    同之銀行帳戶為數個詐騙行為，而應以數罪論，然被告既僅
    有一幫助行為，僅得論以一罪，並為另案幫助詐欺案件之確
    定判決既判效力所及，自為免訴之判決。
五、綜上所述，原審認本件聲請簡易判決處刑意旨所起訴被告涉
    犯幫助詐欺取財之犯行，為另案幫助詐欺案件欺案件之確定
    判決既判力所及，而為免訴判決之諭知，本院核其認事用法
    均無不當。此外，檢察官上訴意旨所指摘各節，經查亦非有
    據，已如前述，是檢察官上訴，為無理由，應予駁回。
六、據上論結，應依刑事訴訟法第368條，判決如主文。
本案經檢察官趙中岳到庭執行職務。
中    華    民    國   100    年    8     月    16    日
                  刑事第五庭    審判長法  官  楊明章
                                      法  官  趙文淵
                                      法  官  蔡美美
以上正本證明與原本無異。
不得上訴。
                                      書記官  歐貞妙
中    華    民    國   100    年    8     月    16    日